【裁判字號】    98,消債清,45
【裁判日期】    981229
【裁判案由】    清算事件
【裁判全文】
臺灣臺南地方法院民事裁定            98年度消債清字第45號
債  務  人  甲○○
上列當事人因消費者債務清理事件聲請清算，本院裁定如下：
    主    文
債務人甲○○自中華民國九十八年十二月三十日上午十時起開始
清算程序，並命司法事務官進行本件清算程序。
    理    由
一、按債務人不能清償債務或有不能清償之虞，得依本條例所定
    更生或清算程序，清理其債務。債務人於法院裁定開始更生
    程序或許可和解或宣告破產前，得向法院聲請清算。法院開
    始清算程序之裁定，應載明其年、月、日、時，並即時發生
    效力，消費者債務清理條例第3條、第80條及第83條第1項分
    別定有明文。
二、本件聲請意旨略以：債務人因學歷不高，且無一技之長，僅
    得以家庭代工維生，然該工作係以件計酬，並無穩定收入，
    目前每月平均所得約新臺幣（下同）8,000元，扣除每月生
    活必要支出及子女扶養費10,384元後，已入不敷出而無力清
    償債務，且依內政部公告之臺灣省每人最低生活費9,829元
    計算，債務人負擔自身之生活已有困難，實無法負擔最大債
    權銀行中國信託商業銀行股份有限公司（下稱中國信託銀行
    ）提出之72期、利率0%、每期還款7,000元之方案，以致協
    商不成立，且債務人未經法院裁定開始更生程序或許可和解
    或宣告破產，爰依法聲請清算等語。
三、經查，債務人以家庭代工維生，目前每月平均所得約8,000
    元一節，有債務人提出之前置協商收入切結書1份在卷可參
    ，而債務人於96及97年度並無其他所得資料，亦有96年、97
    年度綜合所得稅各類所得資料清單及稅務機關電子閘門資料
    附卷足考，故債務人前述每月平均所得僅約8,000元之主張
    ，應尚可採信。據此並參照內政部所公告之98年度臺灣省低
    收入戶最低生活費用每人每月為9,829元計算生活費，可知
    債務人確實業已難以維持基本生活開銷。其次，債務人僅係
    一般消費者，負債總額為2,521,386元，均為無擔保或無優
    先權之債務，且名下並無任何財產等情，則據其提出債權人
    清冊、債務人之財產及收入狀況說明書、財政部高雄市國稅
    局財產歸屬資料清單、96年、97年度綜合所得稅各類所得資
    料清單、財團法人金融聯合徵信中心當事人綜合信用報告等
    資料為憑，並經本院依職權調閱勞保局及稅務機關電子閘門
    資料查明屬實，堪認債務人確已達不能清償債務或有不能清
    償之虞之程度。
四、按債務人對於金融機構因消費借貸、自用住宅借款、信用卡
    或現金卡契約而負債務，在聲請更生或清算前，應提出債權
    人清冊，以書面向最大債權金融機構請求協商債務清償方案
    ，並表明共同協商之意旨，消費者債務清理條例第151條第1
    項定有明文。查債務人曾向最大債權金融機構中國信託銀行
    申請債務協商，惟協商不成立等情，亦據其提出前置協商不
    成立通知書等資料為證，故債務人主張其在聲請本件清算前
    ，已曾向最大債權金融機構請求協商債務清償方案一節，亦
    堪信為真實。
五、綜上所述，債務人僅係一般消費者，其已達不能清償債務或
    有不能清償之虞之情事，自應允其於消費者債務清理條例施
    行後，選擇以清算型之清算程序清理其債務，藉以妥適調整
    債務人與債權人及其他利害關係人間之權利義務關係，保障
    債權人獲得公平受償，並謀求債務人經濟生活之重建復甦機
    會。此外，本件又查無消費者債務清理條例第6條第3項、第
    8條或第82條第2項所定應駁回清算聲請之事由存在，則債務
    人聲請清算，尚屬有據，應准予開始清算程序，並由本院命
    司法事務官進行本件清算程序，爰裁定如主文。
中    華    民    國    98    年    12    月    29    日
                  民事第一庭  法  官  陳志成
上為正本係照原本作成。
本裁定不得抗告。
本裁定已於98年12月30日上午10時公告。
中    華    民    國    98    年    12    月    29    日
                              書記官  陳淑芬

司法院資訊處製作；財團法人民間司法改革基金會備份。
